臺灣臺南地方法院民事判決
110年度訴字第87號
原      告  翁宇侑  
訴訟代理人  陳貞宜律師
被      告  林柏璋  

訴訟代理人  張琳婕律師
上列被告因傷害案件，原告提起刑事附帶民事訴訟請求侵權行為
損害賠償，經本院刑事庭裁定移送前來（109年度附民字第93號
），本院於民國111年4月27日言詞辯論終結，判決如下：
    主    文
被告應給付原告新臺幣貳拾萬肆仟玖佰參拾元，及自民國109年3
月20日起至清償日止，按週年利率百分之五計算之利息。
原告其餘之訴駁回。
訴訟費用由被告負擔百分之四，餘由原告負擔。
本判決原告勝訴部分，得假執行。但被告如以新臺幣貳拾萬肆仟
玖佰參拾元為原告預供擔保，得免為假執行。
原告其餘假執行之聲請駁回。
    事實及理由
一、原告起訴原請求被告應給付新臺幣（下同）4,416,284元，
    及自起訴狀繕本送達翌日起至清償日止，按法定利率計算之
　　利息，嗣於訴訟中將其請求金額及起息日變更為應給付4,73
　　7,274元，及其中4,416,284元自起訴狀繕本送達翌日起，另
　　320,990元自民事變更聲明暨準備㈡狀繕本送達翌日起，均至
    清償日止，按法定利率計算之利息，核其變更係屬擴張應
　　受判決事項之聲明，與民事訴訟法第255條第1項第3款規定
    並無不符，應予准許，合先敘明。
二、原告主張：被告於民國108年6月15日23時許，在臺南市○○
　　區○○里00000號之王朝釣蝦場，因故與店内員工即原告發生
    衝突，並基於傷害之犯意，衝進原告所在之櫃臺，毆打原
　　告（下稱系爭事故），使原告受有右前臂挫傷、左上臂擦傷
　　、左眼周圍挫傷、眼球挫傷、頭部挫傷等傷害，原告左眼經
　　治療後，仍有左眼視網膜破孔、左視網膜神經受損之情形（
　　下稱系爭傷害），原告目前矯正後視力左眼0.01、視野左眼
　　受損，已屬嚴重減損眼球功能之重傷害。原告因系爭傷害支
　　出醫療費用2,470元及就醫車資2,460元，且原告遭被告毆打
　　時，年約25歲，任職於王朝釣蝦場，具有一定程度之工作能
　　力，然原告自此事故發生後，因雙眼視差嚴重，致嚴重影響
　　距離判斷及平衡感，不僅需由親人在旁照護，亦無法外出工
　　作，遂在家休養直至109年8月12日方重新於網路有限公司謀
　　得新職，受有自108年6月15日起至109年8月11日止不能工作
　　之損失320,320元；又根據勞工保險失能給付標準表之分級
　　，原告最新的失能狀態為「目前矯正後視力左眼0.01，視野
　　左眼受損」，屬於「眼球視力失能3-11一目視力減退至0.02
　　以下，未達失明者。」失能等級為第9級，相當喪失53.83%
    之勞動能力，自得請求被告賠償減少勞動能力之損害3,412,
　　024元。爰依民法第184條第1項前段、第193條第1項、第195
　　條第1項前段之規定，請求被告給付醫療費用2,470元、就醫
　　車資2,460元、不能工作損失320,320元、減少勞動能力之損
　　害3,412,024元及精神慰撫金100萬元。並聲明：被告應給付
　　原告4,737,274元，及其中4,416,284元自起訴狀繕本送達翌
　　日起，另320,990元自民事變更聲明暨準備㈡狀繕本送達翌日
    起，均至清償日止，按週年利率百分之5計算之利息；願供
    擔保，請准宣告假執行。
三、被告則以：
　㈠原告所受之左眼球挫傷、左眼視網膜破孔、左視神經受損等
    傷害並非被告所造成：
　　⒈被告並無朝原告臉部揮拳，原告所受之左眼球挫傷、左眼
      視網膜破孔、左視神經受損等傷害，並非被告所致。
　　⒉原告原即有雙眼視網膜病變、裂孔等病症，依柳營奇美醫
　　　院108年6月16日診斷證明書診斷欄位僅記載：「右前臂挫
　　　傷，左上臂擦傷，左眼周圍挫傷，頭部挫傷」等語，並無
　　　左眼視網膜破孔、左視神經受損等病症；至柳營奇美醫院
　　　108年6月22日診斷證明書診斷欄中，固記載：「眼球挫傷
　　　，疑似視神經病變，左眼」等語，惟在「醫師囑言」欄則
　　　記載「病患因上述疾病於108年6月22日至本院眼科門診就
　　　診，主訴外傷史，現右眼裸視零點零伍，可矯正至壹點零
　　　，左眼裸視零點零貳，可矯正至零點肆，建議續門診追蹤
　　　治療」等詞，可知原告於108年6月22日主訴有外傷史，且
　　　於該日才出現眼球挫傷、疑似左眼視神經病變之傷勢，既
　　　然原告原即有雙眼視網膜病變、裂孔等病症，則原告所受
　　　眼球挫傷等傷害是否為被告所造成，亦非無疑。
　　⒊原告108年7月2、4、23日於長庚醫療財團法人嘉義長庚紀
　　　念醫院（下稱嘉義長庚醫院）就診之病歷資料，未提及原
　　　告有左視神經受損及視野左眼受損之情形，雖嘉義長庚醫
　　　院108年7月23日診斷證明書記載原告「左眼視網膜破孔，
　　　左視神經受損」等病症，然既與前開病歷資料之記載不同
　　　，難以為據。且依嘉義長庚醫院108年12月12日函覆：「
　　　因病人眼球挫傷初診並非於本院，故無法連結與其目前視
　　　力間之關聯性」等語，可知嘉義長庚醫院亦無法判斷原告
　　　「眼球挫傷」，與其「左眼視網膜破孔，左視神經受損」
　　　的病症間，是否存在關聯。
　㈡就原告請求之金額，表示意見如下：
　　⒈醫療費用部分：
　　　就其中1,800元部分不爭執，嗣後所追加之670元部分，因
　　　原告左眼原即視力不良，並非被告行為所致，該部分之追
　　　加，於法無據。
    ⒉就醫車資部分：
　　　原告固提出原證3為證，但無從得知是否係原告搭乘，或
      搭乘目的為何，也無法證明係原告支出，自難認有支出之
　　　必要。且原告係左眼受傷，其行動能力未受影響，自可搭
　　　乘大眾交通工具，原告應舉證證明其就診時確有搭乘計程
　　　車之必要。依據Google地圖顯示，原告可搭乘新營客運至
　　　新營火車站，再搭火車前往柳營火車站，步行至柳營奇美
　　　醫院，所需交通費用為66元，一次就診來回交通費用計13
　　　2元；原告亦可先搭乘新營客運至新塭站，再轉客運至嘉
      義長庚醫院醫療大樓，所需交通費用為138元，一次就診
      來回交通費計276元，故原告至柳營奇美醫院、嘉義長庚
      醫院就診的交通費用應為408元【計算式；132＋276＝408
　　　】，方屬合理。
    ⒊不能工作損失部分：
　　　依原告所提之診斷證明書，並未提及原告因左眼傷勢需要
　　　休養，因此，原告並無因系爭傷害需要在家休養，進而導
　　　致無法工作之情形。且原告所主張108年6月15日起至109
      年8月11日無法工作期間，依柳營奇美醫院108年6月22日
      診斷證明書之記載，原告左眼裸視0.02，可矯治至0.4，
      而原告就職於網路公司後，依中國醫藥大學醫院110年5月
　　　11日診斷證明書記載原告左眼眼前10公分可數手指，益徵
　　　原告並未因系爭傷害喪失108年6月15日至109年8月11日期
　　　間之工作能力。
　　⒋勞動力減損部分：
　　　原告曾因雙眼視網膜病變、視網膜裂孔等病症，接受雙眼
　　　視網膜雷射治療手術而免服兵役，且於2、3年內持續回診
　　　長庚醫院，顯然左眼功能尚未痊癒，可見原告的左眼視力
　　　受損並非被告的傷害行為所致。觀原告108年7月2日至嘉
      義長庚醫院就診之病歷資料，原告於108年7月2日前，其
      眼睛已被發現合併未特定神經病變，於108年7月2日當日
　　　，醫生發現原告顳葉區的視網膜撕裂，建議進行局部視網
　　　膜修復，原告卻要求暫緩，直至108年7月份第4週，原告
      亦尚未接受局部視網膜修復手術，顯見原告有拖延醫治故
　　　意惡化病情之事實，因此縱原告左眼裸視視力尚未矯正至
　　　0.4，亦不能歸責於被告。且依嘉義長庚醫院108年12月12
　　　日函記載，無法判斷原告眼球挫傷與其左眼視網膜破孔、
　　　左視神經受損之病症間，是否存在關聯；柳營奇美醫院11
　　　0年4月9日亦記載原告僅就醫一次，無法判斷原告眼疾之
      前後因果關係，無法排除原告左眼視力衰減，為其原有眼
　　　疾復發所產生之結果；臺灣高等法院臺南分院（下稱臺南
　　　高分院）委託中國醫藥大學附設醫院所為之鑑定意見書亦
　　　記載，原告左眼視力於111年2月7日檢查結果雖屬嚴重減
      損一目視能之重傷害，但該視力測量結果是經由病人主觀
　　　表達陳述所得，與實際左眼眼科檢查結果，包括角膜、眼
　　　前房、玻璃體、視神經、視網膜、黃斑部等構造正常，並
　　　不符合，原告無法證明被告之傷害行為有致原告勞力減損
　　　之情形，原告請求被告應賠償其勞動力減損之損害，並無
　　　理由。
    ⒌精神慰撫金部分：
　　  原告此部分之請求過高，應酌減至1萬元。
　㈢並聲明：原告之訴駁回；如受不利之判決，願供擔保請准宣
    告免為假執行。
四、兩造不爭執事項為：
　㈠被告於108年6月15日23時6分許，在位於臺南市○○區○○○000○0
    號之王朝釣蝦場櫃檯内，因不滿店員即原告未及時
　　替友人之女更換座椅，且回應態度不佳，竟基於傷害之犯意
　　，朝原告之臉部揮拳，復出手拉扯原告之手臂，嗣經友人拉
　　開後，復因不滿原告出言挑釁「不然你來打我」等語，而接
　　續前揭傷害之犯意，出手毆打原告，致原告受有右前臂挫傷
　　、左上臂擦傷、左眼周圍挫傷、頭部挫傷、左眼球挫傷、左
　　眼視網膜破孔、左視神經受損等傷害。被告上開犯行，業經
　　本院刑事庭以109年度訴字第113號判處被告犯傷害罪，累犯
　　，處有期徒刑8月，現上訴二審中。
　㈡嘉義長庚醫院108年10月15日長庚院嘉字第1080850322號函稱
    ：「依病歷所載，病人108年7月23日最近一次回本院眼科
　　，經診斷為眼球挫傷、視網膜受損，以視網膜雷射治療，病
　　人目前視網膜情形穩定，惟無法完全恢復」（偵卷第87、10
　　3頁）。
　㈢嘉義長庚醫院109年5月15日長庚院嘉字第1090450129號函稱
　　：「依病歷所載，病人最初就診醫院為奇美醫院，其最近一
　　次回診本院眼科之日期為108年10月17日，其左眼視力0.05
　　，左眼病情有無好轉…及是否已達嚴重減損之重傷害程度尚
　　需進一步追縱評估」（刑事一審卷第187頁）。
　㈣柳營奇美醫院109年6月2日（109）奇柳醫字第0750號函檢附
　　之病情摘要稱：「病人因外傷至本院眼科門診就診，108年6
　　月22日就診時右眼可矯正至1.0，左眼為0.4，因只一次就診
　　，當時之狀況尚未達所謂嚴重減損，須就後續變化，再做判
　　定」（刑事一審卷第201-203頁）。
　㈤中國醫藥大學附設醫院111年3月10日院醫行字第1110003559
　　號函稱：「若以本院111年2月7日視力檢查結果作為判斷標
    準，左眼所受傷害造成視力喪失確屬嚴重減損一目視能之重
　　傷害。但此視力測量所得結果是經由病人主觀表達陳述所得
　　，與實際左眼眼科檢查包括角膜、眼前房、玻璃體、視神經
　　、視網膜、黃斑部等結構正常並不符合。」。
五、得心證之理由：　 
  ㈠原告主張兩造於上開時地發生衝突，被告基於傷害之犯意，
　　衝進原告所在之櫃臺，毆打原告，使原告受有右前臂挫傷、
　　左上臂擦傷、左眼周圍挫傷、頭部挫傷等傷害等情，有診斷
　　證明書及本院109年度訴字第113號刑事判決為證（附民卷第
　　15-17頁、本院卷第19-29頁），復經本院依職權調取上開過
　　失傷害刑事案件全卷卷證核閱無誤，且為被告所不爭執（不
　　爭執事項㈠），是此部分事實堪可認定。
  ㈡原告另主張其因系爭事故，同時受有左眼球挫傷、左眼視網
　　膜破孔、左視神經受損等傷害等語，則為被告所否認，並以
　　前詞置辯，經查：
　　⒈依被告於偵查中108年8月12日訊問期日時供稱：我6月15日
      晚上有去釣蝦場，因為椅子壞掉，我有請櫃臺人員幫我
　　　換一下，講了好幾次他都沒有幫我換，態度也不好，後來
　　　我有衝進去櫃臺打他的身體，忘記有沒有打他的臉，我打
　　　沒幾下我朋友有把我拉離開櫃臺，對方有跑出櫃臺叫我打
　　　他，有打他的臉部1、2下，我朋友就把我拉開了等語（偵
　　　卷第27頁），堪認被告於偵查中並不否認其於108年6月15
　　　日有出手毆打原告，且有毆打原告臉部等情；再依系爭事
　　　故現場監視器翻拍照片編號45、46照片觀之（偵卷第75頁
　　　頁），被告以左手出拳時，原告係以左側在前的姿勢面對
　　　被告，則被告相當有可能擊中原告左眼，且依原告於系爭
　　　事故後至柳營奇美醫院拍攝之左眼照片（本院卷第173-17
　　　4頁、刑事一審卷第143-145頁）觀之，原告左眼於事故發
　　　生後，外觀上自眼尾約有3分之2之左眼上眼瞼有明顯腫脹
　　　、瘀青之情形，因此，被告於系爭事故中，有朝原告臉部
　　　揮拳，造成原告左眼受有傷害，應可認定。
　　⒉依嘉義長庚106年1月20日診斷證明書記載：原告因雙眼視
　　　網膜病變疑似裂孔之病因，於105年8月19日接受左眼視網
　　　膜雷射治療手術，於105年8月22日接受右眼視網膜雷射治
　　　療手術等語（刑事一審卷第109頁），而原告之役男體格
      檢查表記載原告有：「雙眼視網膜病變，視網膜裂孔，雷
　　　射術後」之情形，其中視力欄位中則記載：「裸視：右﹤
　　　0.1；左0.1；矯正視力：右1.0；左1.2」等語（本院卷第
　　　149頁），堪認原告於106年1月25日時之矯正視力應屬正
      常。
    ⒊又被告於系爭事故中，朝原告臉部揮拳，造成原告左眼受
　　　有傷害等情，業經認定如上，本院復審酌原告於刑事案件
　　　審理時陳稱：108年6月15日23時30分許，被告出手打伊頭
　　　部及左半邊，被毆打大概3、40分鐘後，釣蝦場裡面的一
      個阿姨載伊去柳營奇美醫院驗傷，那段期間，伊都待在同
　　　一個地方；108年6月16日至柳營奇美醫院驗傷時沒有做視
　　　力檢測，那時候只覺得左眼腫脹，醫生檢查傷勢後，發現
　　　眼睛有腫起來，急診的護士再過來拍攝伊眼睛傷勢之照片
　　　，當時醫生說一週之後眼睛不舒服要自行回診；事發後一
　　　週，伊覺得左眼有部分地方看不太到東西，也就是視力變
　　　差，左眼有部分看不到東西，左側視野不清楚，覺得視力
　　　可能受到影響，因此才於108年6月22日自行掛號，去柳營
　　　奇美醫院做檢查，108年6月22日有做視力檢查，有像兵役
　　　體格檢查表分別做裸視及矯正後的視力檢測，108年6月16
　　　日驗傷至108年6月22日到醫院就診這週，伊都沒有出門，
　　　眼睛沒有受到任何外力；108年7月23日伊又至嘉義長庚醫
　　　院做門診檢查，除了做裸視及矯正後視力的檢測，還有做
　　　視神經的斷層掃描，做了大概8項的檢查，最後一項是辨
      測光盲的檢查，測完後伊覺得視神經有問題，醫生說這與
　　　視網膜破孔沒有關係，因為視神經與視網膜沒有關係，診
　　　斷證明書記載視野左眼受損，伊自己臆測左眼可以看到的
　　　範圍大概減少30%，看遠處要轉頭，往左側視野看要轉遠
      一點，之後還有再去嘉義長庚2、3次，期間一直做視力檢
　　　測，最後一次才跟伊說視神經一旦受損是無法恢復的，只
　　　能定期回診，系爭事故發生後至伊到嘉義長庚醫院做檢查
　　　期間，基本上伊都沒有出門，左眼沒有受到新的外力等語
　　　（刑事一審卷第412-414頁、第421-424頁）。又原告於10
　　　8年6月16、22日先前往柳營奇美醫院就診，經診斷病名分
　　　別為「右前臂挫傷、左上臂擦傷、左眼周圍挫傷、頭部挫
　　　傷」、「眼球挫傷，疑似視神經病變，左眼」等情，有該
　　　院108年6月16日、108年6月22日診斷證明書各1份在卷可
      參（警卷第9頁、偵卷第41頁），嗣原告再分別於108年7
      月2日、4日、及23日前往嘉義長庚醫院就診，經診斷病名
　　　為「左眼視網膜破孔、左視神經受損」等情，亦有該院10
　　　8年7月23日診斷證明書1份在卷可參（偵卷第43頁）。
    ⒋本件再經臺南高分院囑託中國醫藥大學附設醫院進行鑑定
　　　，鑑定意見認原告於105年8月間曾有「視網膜病變疑似裂
　　　孔」之情形，並接受左、右眼視網膜雷射治療手術，並不
　　　足以影響其於108年6月15日所受左眼傷害之回復，因其左
　　　右眼視網膜為周邊視網膜退化接受雷射手術治療作為預防
　　　強化之用，且在111年2月7日眼科檢查時，左右眼周邊視
      網膜仍是穩定狀況，並無惡化，因此原告於108年6月15日
　　　所受之左眼傷害，與其於105年8月間曾有「視網膜病變疑
　　　似裂孔」之情形，並無因果關係等情，有該鑑定意見書在
　　　卷可參（本院卷第419-421頁），是原告左眼及左視神經
      所受之上開傷害，與其前於105年間「視網膜病變疑似裂
      孔」之情形，並無何因果關係。綜合前開證據資料判斷，
　　　得認原告所受之左眼周圍挫傷、左眼球挫傷、左眼視網膜
　　　破孔、左視神經受損等傷害，與被告之行為間，具有相當
　　　因果關係。
    ⒌本院觀諸被告出手傷害原告臉部之時間，與原告上開就診
　　　眼部之時間，均屬相近，且得排除受先前病情影響之因果
　　　關係，自得認原告所受之左眼球挫傷、左眼視網膜破孔、
　　　左視神經受損等傷害結果，與被告出手毆打原告臉部之行
　　　為間，均具有相當因果關係無疑，足認被告辯稱原告原即
　　　有雙眼視網膜病變、裂孔等病症，原告左眼球挫傷、左眼
　　　視網膜破孔、左視神經受損等傷害，並非被告造成云云，
　　　要無可採。原告主張其因系爭事故，另同時受有左眼球挫
　　　傷、左眼視網膜破孔、左視神經受損等傷害，堪可認定。
　㈢按因故意或過失，不法侵害他人之權利者，負損害賠償責任
　　；不法侵害他人之身體或健康者，對於被害人因此喪失或減
　　少勞動能力，或增加生活上之需要時，應負賠償責任；不法
　　侵害他人之身體、健康、名譽、自由、信用、隱私、貞操，
　　或不法侵害其他人格法益而情節重大者，被害人雖非財產上
　　之損害，亦得請求賠償相當之金額；民法第184條第1項前段
　　、第193條第1項、第195條第1項前段分別定有明文。被告因
　　前揭過失行為，致原告受有系爭傷害，則原告依前揭規定，
　　請求被告賠償其所受損害，自屬於法有據。茲就原告請求賠
　　償之項目及金額析述如下：
　　⒈醫療費用部分：
　　　原告主張其因系爭事故支出醫療費用2,470元，並提出醫
      療費用收據為證（附民卷第13-14頁、本院卷第277頁），
　　　被告就其中1,800元不爭執（本院卷第158頁），惟抗辯其
　　　餘醫療費用係為治療左眼傷勢，與系爭事故並無關連，不
　　　應列為本件醫療費用云云；然本院審酌原告因系爭事故受
　　　有系爭傷害，亦即原告因系爭事故，同時受有左眼球挫傷
　　　、左眼視網膜破孔、左視神經受損等傷害，均經認定如上
　　　，因此，原告至中國醫藥大學附設醫院看診治療左眼傷勢
　　　所支出之醫療費用，核屬同為本件必要費用之支出，是原
　　　告請求被告賠償醫療費用2,470元，為有理由，應予准許
　　　。
　　⒉就醫車資部分：　
　　　原告主張其因本件事故受傷後，須乘坐計程車至醫院治療
　　　，以計程車費單趟至柳營奇美醫院330元、至嘉義長庚醫
      院450元計算，請求2趟至柳營奇美醫院、4趟至嘉義長庚
      醫院就醫車資2,460元等情，雖未提出計程車費收據為證
　　　，然交通費用收據僅為支出計程車費之證明方法之一，原
　　　告因系爭事故致左眼受傷、視力減損，在受傷初期，期能
　　　儘速到達醫院，以免傷勢惡化，且其受傷部位包括眼睛，
　　　若欲強求原告自行開車，或花費較多時間以數次轉乘方式
　　　搭乘大眾運輸工具，並非妥適，應認原告主張其2趟至柳
      營奇美醫院、4趟至嘉義長庚醫院就醫，確有搭乘計程車
      前往醫院看診或回診之必要。本院審酌原告提出之診斷證
　　　明書及計程車車資計算網路資料（附民卷第15-21頁），
      核與原告上開主張，並無不合，是原告主張其因系爭傷害
　　　看診或回診，請求被告賠償其需支出之就醫車資2,460元
　　　，亦應准許。
    ⒊不能工作損失及減少勞動能力之損害部分：
　　　⑴按當事人主張有利於己之事實，就其事實有舉證之責任
　　　　。又認定事實所憑之證據，固不以直接證據為限，惟採
　　　　用間接證據時，必其所成立之證據，在直接關係上，雖
　　　　僅足以證明他項事實，但由此他項事實，本於推理之作
　　　　用足以證明待證事實者而後可，斷不能以單純論理為臆
　　　　測之根據，就待證事實為推定之判斷（最高法院96年度
　　　　台上字第1131號判決意旨參照）。原告主張其因系爭事
　　　　故受有不能工作損失及減少勞動能力之損害，既為被告
　　　　所否認，自應由原告就此部分負舉證責任。
　　　⑵原告於受傷後一週左右即108年6月22日至柳營奇美醫院
　　　　門診，就診時右眼可矯正至1.0，左眼為0.4，因只一次
　　　　就診，當時之狀況尚未達所謂嚴重減損，仍須就後續變
　　　　化，再做判定等情，有柳營奇美醫院109年6月2日（109
　　　　）奇柳醫字第0750號函檢附之法院專用病情摘要1份附
        卷可參（刑事一審卷第201-203頁）；原告其後於108年
　　　　10月17日至嘉義長庚醫院回診，其右眼最佳矯正後視力
　　　　0.8，左眼最佳矯正後視力0.01等情，有該院108年12月
　　　　12日長庚院嘉字第1081250440號函1份附卷可參（偵卷
        第119頁）。之後該院於109年5月經本院刑事庭函詢時
　　　　，再函覆以：原告最初就診醫院為奇美醫院，其最近一
　　　　次回診本院眼科之日期為108年10月17日...左眼病情有
　　　　無好轉及是否已達「嚴重減損之重傷害程度」尚需要進
　　　　一步追蹤評估，此亦有該院109年5月15日長庚院嘉字第
　　　　1090450129號函附卷可按（刑事一審卷第189頁）。
　　　⑶臺南高分院另曾函詢嘉義長庚醫院，該院函覆以：依病
　　　　歷記載，病人經診斷為左眼視網膜裂孔並接受雷射手術
　　　　治療，其最近一次回診本院眼科之日期為108年12月10
        日，其當時病況穩定（病人106年左眼視力為1.0，108
        年最佳矯正視力為0.01），因病人未再持續回診追蹤，
　　　　故無法評估該減損程度能否治療恢復及是否已達嚴重減
　　　　損程度等情，亦有該院110年6月15日長庚院嘉字第1100
　　　　450075號函1份在卷可參（刑事二審卷第137頁）。
      ⑷臺南高分院其後囑託中國醫藥大學附設醫院就原告左眼
　　　　傷害，治療迄今，是否屬刑法第10條之重傷害等情，再
　　　　為鑑定，其中於鑑定意見書五、案情摘要/病情概要以
　　　　：本院（中國醫藥大學附設醫院）眼科門診：110年5月
　　　　11日門診紀錄顯示左眼最佳矯正視力為只見眼前10cm手
　　　　指計數（視力小於0.01），111年2月7日左眼最佳矯正
        視力為0.02。六、鑑定意見（一）：若以本院111年2月
　　　　7日視力檢查結果作為判斷標準，左眼所受傷害造成視
        力喪失確屬嚴重減損一目視能之重傷害。但此視力測量
　　　　所得結果是經由病人主觀表達陳述所得，與實際左眼眼
　　　　科檢查包括角膜、眼前房、玻璃體、視神經、視網膜、
　　　　黃斑部等構造正常並不符合等情，亦有該院111年3月10
　　　　日院醫行字第1110003559號函暨檢附鑑定意見書1份在
        卷可參（本院卷第417-421頁）。
      ⑸本院審酌原告於系爭事故受傷後，於108年6月16日至柳
　　　　營奇美醫院門診時，左眼仍可矯正至0.4，於108年10月
　　　　17日至嘉義長庚醫院就診時，其左眼矯正視力則為0.01
　　　　，於108年12月10日再至嘉義長庚醫院眼科回診時，病
        況穩定，於110年5月11日至中國醫藥大學附設醫院門診
　　　　時，左眼矯正視力則小於0.01，於111年2月7日在中國
        醫藥大學附設醫院接受視力鑑定時，左眼最佳矯正視力
　　　　則為0.02，惟111年2月7日測量所得結果是經由原告主
        觀表達陳述所得，與實際經中國醫藥大學附設醫院就原
　　　　告左眼眼科檢查（包括角膜、眼前房、玻璃體、視神經
　　　　、視網膜、黃斑部）認為構造正常，並不符合。
      ⑹因此，中國醫藥大學附設醫院上開鑑定意見書，固認原
　　　　告左眼所受傷害，已造成視力喪失確屬嚴重減損一目視
　　　　能之重傷害程度，然此僅係依原告主觀表達陳述所得之
　　　　視力檢查結果為據，與該院對原告以實際左眼眼科檢查
　　　　（包括角膜、眼前房、玻璃體、視神經、視網膜、黃斑
　　　　部等構造）均正常之結果，並不符合，而原告就本院囑
　　　　託中國醫藥大學附設醫院就其因左眼視力嚴重減損所喪
　　　　失之勞動能力比例為何，未繳納鑑定費用而無法進行鑑
　　　　定，有原告111年1月18日民事陳報狀在卷可稽（本院卷
　　　　第379頁）。此外，原告復未就其受有不能工作損失及
        減少勞動能力之損害，提出其他證據以為證明，因此，
　　　　應認原告主張其受有不能工作損失及減少勞動能力之損
        害部分，尚屬無法證明，要難准許。
    ⒋精神慰撫金部分：
      ⑴按被害人受有非財產上損害，請求加害人賠償相當金額
　　　　之慰撫金時，法院對於慰撫金之量定，應斟酌實際加害
　　　　情形、所造成之影響、被害人痛苦之程度、兩造之身分
　　　　地位、經濟情形及其他各種狀況，以核定相當之數額（
　　　　最高法院47年台上字第1221號、51年台上字第223號判
        決意旨參照）。
　　　⑵本院審酌系爭事故發生之經過情形，係被告僅因細故認
        為原告回應態度不佳即以暴力相向，出手毆打原告成傷
　　　　，而原告因系爭事故受有系爭傷害，雖原告未因系爭事
　　　　故造成勞動能力減損，然眼睛係人體極為脆弱之器官，
        稍有不慎，即可能造成無法挽回之失明憾事，因此，被
        告僅因細故即出手毆打原告，且傷及眼睛，造成原告左
        眼球挫傷、左眼視網膜破孔、左視神經受損等傷害，足
　　　　見原告因系爭事故所受傷害，身心上自受有相當程度之
　　　　痛苦；並兼衡原告為大學畢業，現職為廣告行銷，被告
　　　　為國中肄業（本院卷第70-71頁），以及兩造於107至10
　　　　8年度財產所得調件明細表所示之所得及財產之經濟狀
        況，暨其二人身分地位等一切情狀，認原告請求被告賠
　　　　償之精神慰撫金以20萬元為適當，逾此範圍之請求，尚
　　　　難准許。
  　⒌綜上，合計原告得請求被告賠償之數額為204,930元【計算
      式：2,470元（醫療費用）＋2,460元（就醫車資）＋20
　　　0,000元（精神慰撫金）＝204,930元】，逾此金額之請求
　　　，則屬無據，不應准許。
六、綜上所述，原告依侵權行為損害賠償之規定，請求被告給付
    204,930元，及自起訴狀繕本送達翌日即109年3月20日起至
    清償日止（附民卷第25頁），按週年利率百分之5計算之利
    息，為有理由，應予准許；逾此金額之請求，則屬無據，應
　　予駁回。
七、本件為判決基礎之事證已臻明確，兩造其餘主張陳述及攻擊
　　防禦方法，經本院審酌後，認與判決結果無影響，爰不予一
　　一論述，併此敘明。
八、按各當事人一部勝訴、一部敗訴者，其訴訟費用，由法院酌
　　量情形，命兩造以比例分擔或命一造負擔，或命兩造各自負
　　擔其支出之訴訟費用。民事訴訟法第79條定有明文。爰依兩
    造勝敗比例，酌定本件訴訟費用額之負擔如主文第3項所示
    。
九、本判決原告勝訴部分之金額未逾50萬元，依民事訴訟法第38
　　9條第1項第5款規定，應依職權宣告假執行。此部分原告雖
    陳明願供擔保請求宣告假執行，惟僅係促請本院為上開宣告
　　假執行職權之發動；又被告陳明願供擔保請准宣告免為假執
　　行，核無不合，爰酌定相當之擔保金額，予以准許；至原告
　　敗訴部分，其假執行之聲請已因訴之駁回失所附麗，應併予
　　駁回。
十、訴訟費用負擔之依據：民事訴訟法第79條。
中　　華　　民　　國　　111 　年　　5 　　月　　25　　日
                    民事第四庭  法  官  張家瑛
以上正本係照原本作成。
如不服本判決，應於判決送達後20日內向本院提出上訴狀。如委
任律師提起上訴者，應一併繳納上訴審裁判費。　　　　　　　
中　　華　　民　　國　　111 　年　　5 　　月　　25　　日
                                書記官  陳雅婷